臺灣臺北地方法院刑事判決　　　　　　　 94年度易字第799號
　　公　訴　人　臺灣臺北地方法院檢察署檢察官
　　被　　　告　乙○○
　　　　　　　　甲○○
上列被告等因傷害等案件，經檢察官提起公訴（94年度偵字第
5849號），本院判決如下：
    主  文
乙○○傷害人之身體，處拘役貳拾日，如易科罰金以佰元折算
壹日；又公然侮辱人，處罰金壹仟元，如易服勞役以佰元折算
壹日。
甲○○公然侮辱人，處罰金貳仟元，如易服勞役以佰元折算壹
日。
    事  實
一、乙○○係位於臺北市○○區○○路5段5號4樓F區12室之「史
    達媚登有限公司（以下簡稱史達媚登公司）」之負責人，甲○○則係該公司之職員，其二人於民國93年11月11日12時許
    ，在不特定多數人得出入之史達媚登公司展示中心辦公室內
    ，因業務處理事宜發生爭執，詎乙○○竟基於公然侮辱之犯
    意，以「不要臉，不要做就給我滾」等語當場大聲辱罵甲○○，而甲○○聽聞前開言詞，乃萌公然侮辱之犯意，接續以
    「你這孬種」、「老闆有什麼了不起，你這個電腦白痴」等
    言詞當場大聲辱罵乙○○，嗣於雙方爭吵之際，甲○○乃返
    回其座位操作電腦，乙○○為恐其公司檔案遭刪除，遂出言
    制止甲○○並請其離開該辦公處所，惟甲○○仍繼續操作電
    腦，乙○○遂另基於傷害人身體之犯意，前往甲○○之座位
    內，以右手拉扯甲○○離開其座位，並將其推離辦公室，於
    雙方拉扯過程中，因甲○○掙扎不肯離去而撞及座位處之屏
    風，致甲○○受有左膝瘀傷、右手瘀傷及左手腕瘀傷等傷害
    ；旋因甲○○報警處理，經警據報前往上址，始得悉上情。
二、案經甲○○、乙○○分別訴由臺北市政府警察局信義分局報
    請臺灣臺北地方法院檢察署檢察官偵查起訴。
    理  由
一、前揭犯罪事實，業據被告乙○○於本院審理中供承在案，復
    經告訴人甲○○於偵審中陳明在卷，且經證人即在場之丙○○於偵審中證述在卷，而告訴人甲○○因而受有如事實欄所
    載之傷害，亦有其所提供之臺北醫學大學附設醫院93年11月
    11日乙診字第1197號診斷證明書附卷可稽，足徵被告乙○○
    之上開自白與事實相符。訊據被告甲○○固不否認有於前揭
    時地因故而與告訴人乙○○發生爭執之事實，然矢口否認有
    何公訴意旨所稱之公然侮辱犯行，辯稱：其並未以上開言詞
    辱罵告訴人乙○○云云。經查：前揭犯罪事實，業據告訴人
    乙○○分別於偵查及本院審理中指訴歷歷，核與證人丙○○
    分別於警詢及偵審中所證述之情節相符；又被告甲○○並不
    否認證人丙○○確係當日唯一在場之第三人，且證人丙○○
    自承與被告甲○○間並無怨隙，自無無端誣攀而甘冒刑責之
    理；另徵諸被告甲○○於本院94年7月28日審理中自承當日
    確曾對告訴人乙○○稱：「我電腦沒有什麼了不起，但是至
    少比你懂。」等語，足認告訴人乙○○之上開指訴應非虛言
    ，是被告甲○○確曾以事實欄所載之言詞辱罵告訴人乙○○
    無訛。綜上所述，被告甲○○上開所辯，要屬事後卸責之詞
    ，不足採信。又被告乙○○、甲○○於前揭時、地互相謾罵
    如事實欄所載之言詞，衡情應認係足以貶損他人之社會評價
    ，是渠等以此方式互相辱罵人，自屬侮辱行為；而本件案發
    地點係在史達媚登公司展示中心之辦公室內，為公眾得出入
    之場所，且案發當時為營業時間，足見被告乙○○、甲○○
    以上開言詞互相辱罵之際，係處於不特定多數人所得共見共
    聞之狀態，而達公然程度。本件事證明確，渠等上開犯行均
    堪認定，應予依法論科。
二、核被告乙○○上開之行為，係犯刑法第277條第1項之傷害罪
    及第309條第1項之公然侮辱罪；另被告甲○○前開行為，係
    犯刑法第309條第1項之公然侮辱罪。又被告乙○○及甲○○
    同時以前開言詞互相辱罵，均係基於一個侮辱犯意之決定，
    以達成其同一犯罪之各個舉動，均屬當次侮辱行為之接續行
    為，而不另論罪。又被告乙○○所犯上開傷害及公然侮辱罪
    間，犯意各別，罪名互異，應予分論併罰。公訴意旨認應論
    以牽連犯，尚有未洽。爰審酌被告乙○○及甲○○均未曾受
    有期徒刑以上刑之宣告，此有臺灣高等法院被告前案紀錄表
    在卷可參，渠等僅因處理業務事宜發生爭執，率爾出言互相
    辱罵，被告乙○○復因出手拉扯而致告訴人甲○○受傷，然
    被告乙○○於犯後尚能坦承犯行，而被告甲○○於犯後猶狡
    詞卸責，及其二人之品行、犯罪動機、目的、手段、生活狀
    況、智識程度及所生損害等一切情狀，分別量處如主文所示
    之刑，並就拘役及罰金部分分別諭知易科罰金及易服勞役之
    折算標準。
三、公訴意旨另以：被告乙○○係史達媚登公司負責人，告訴人
    甲○○則係該公司之職員，二人於民國93年11月11日12時許
    ，在上址因告訴人甲○○之工作態度發生口角，詎被告乙○○為驅趕告訴人甲○○離開上址，竟基於妨害自由之犯意，
    以徒手強行推擠告訴人甲○○離開上址。因認被告乙○○上
    開行為另涉有刑法第304條第1項之強制罪嫌。按被告未經審
    判證明有罪確定前，推定其為無罪；又犯罪事實應依證據認
    定之，無證據不得認定其犯罪事實；又不能證明被告犯罪者
    ，應諭知無罪之判決，刑事訴訟法第154條第1項、第2項及
    第301條第1項分別定有明文。況刑事訴訟法第161條第1項亦
    規定，檢察官就被告犯罪事實，應負舉證責任，並指出證明
    之方法，是檢察官對於起訴之犯罪事實，應負提出證據及說
    服之實質舉證責任，倘其所提出之證據，不足為被告有罪之
    積極證明，或其指出證明之方法，無從說服法院以形成被告
    有罪之心證，基於無罪推定之原則，自應為被告無罪判決之
    諭知，最高法院92年度臺上字第128號著有判例可資參照。
    公訴意旨認被告乙○○涉有刑法第304條第1項之犯行，無非
    係以：前揭犯罪事實，業據告訴人甲○○於偵審中證述在卷
    為其主要論據。訊據被告乙○○固不否認有拉扯告訴人甲○○離開座位之事實，然堅詞否認有何公訴意旨所稱之強制犯
    行，辯稱：其係為阻止告訴人甲○○刪除電腦檔案，並無妨
    害自由之故意等語。經查：被告乙○○拉扯告訴人甲○○離
    開其座位並推離辦公室乙情，雖經其供承在卷，並經告訴人
    甲○○陳明在卷；然證人丙○○於本院審理中證稱：「…被
    告甲○○就開始使用電腦上滑鼠，快速的打按滑鼠鍵，然後
    聽到被告乙○○你不要刪除我電腦上的資料，被告甲○○還
    是一直在使用滑鼠，被告乙○○就走過去被告甲○○的位置
    上制止他…」等語，而告訴人甲○○於同日審理中亦證稱：
    「…後來在電腦裡面因為工作方便，所以我自己灌了一些程
    式，我要離職，所以將他刪掉，他就藉口我在刪除電腦檔案
    ，所以就動手將我拉出去，…」等語，徵諸告訴人甲○○並
    不否認確於雙方爭吵之際曾操作電腦等情，足認被告乙○○
    辯稱其為阻止告訴人甲○○刪除電腦檔案而拉扯其離去乙節
    ，應非虛言，故被告乙○○前開行為，自難認係出於妨害自
    由之故意所為。是被告乙○○所涉上開強制犯行，尚屬無從
    證明。此外，復查無其他積極證據足認被告乙○○有何妨害
    自由犯行，本應就此部分犯行為無罪之諭知，惟公訴意旨認
    此部分犯行與前揭論罪科刑之部分，有牽連犯之裁判上一罪
    關係，爰不另為無罪之諭知。
據上論斷，應依刑事訴訟法第299條第1項前段，刑法第277條第1
項、第309條第1項、第41條第1項、第42條第2項、第51條第10款
，罰金罰鍰提高標準條例第1條前段、第2條，判決如主文。
本案經檢察官賴淑芬到庭執行職務。
中　　華　　民　　國　　94　　年　　8　　月　　24　　日
　　　　　　　　　臺灣臺北地方法院刑事第十五庭
                        審判長法  官  周祖民
                              法　官  吳麗英
                              法  官  黃雅君
上正本證明與原本無異。
如不服本判決，應於判決送達後10日內向本院提出上訴狀（應抄
附繕本）。告訴人或被害人如對於本判決不服者，應具備理由請
求檢察官上訴，其上訴期間之計算係以檢察官收受判決正本之日
期為準。
                              書記官  陳麗津
中　　華　　民　　國　　94　　年　　8 　　月　　25　　日
附錄本案論罪科刑法條：
中華民國刑法第277條第1項
傷害人之身體或健康者，處三年以下有期徒刑、拘役或一千元以
下罰金。
中華民國刑法第309條第1項
公然侮辱人者，處拘役或三百元以下罰金。
